---
title: "Contratações Públicas no município de Curitiba-PR"
author: "Raul Durlo"
date: "06-25-2025"
date-format: "D.MMM.YYYY"
date-modified: "last-modified"
lang: pt-BR
repo: true
crossrref:
  fig-prefix: "Gráfico" # (default is "Figure")
  tbl-title: "Tabela" # (default is "Table")
  title-delim: "—" # (default is ":")
format:
  html:
    other-links:
      - text: Mais relatórios
        icon: file-bar-graph
        href: https://transparencia-brasil.github.io/ceta-de-precos-pncp/
      - text: Repositório no GitHub
        icon: github
        href: https://github.com/Transparencia-Brasil/ceta-de-precos-pncp
    html-math-method: katex
    anchor-sections: true
    code-fold: true
    code-tools: true
    code-link: true
    code-background: true
    code-summary: "Código"
    toc: true
    toc-title: "Índice"
    toc-depth: 5
    toc-float: false
    toc-collapsed: false
    footnotes-hover: true
    smooth-scroll: true
    fig-width: 9
    fig-height: 8
    fig-cap-location: top
    tbl-cap-location: top
    search: true
    embed-resources: true
    theme:
          light: cosmo
          dark: darkly
knitr:
  opts_chunk:
    collapse: true
    message: false
    warning: false
    comment: "#>"
editor_options:
  chunk_output_type: console
execute:
  cache: false
---


```{r}
library(tidyverse)
library(here)
library(gt)

PATH_RSETUP <- here("setup/rsetup.R")
PATH_CWB_DATA <- here("tasks/migra-dados-para-data-package/inputs/cwb.rds")

source(PATH_RSETUP, encoding = "utf-8")
cwb <- readRDS(PATH_CWB_DATA)
```

```{r}
#| label: read-data
#| eval: false
#| echo: false

PATH_UTILS <- here("tasks/migra-dados-para-data-package/R/utils.R")
PATH_FILES <- here("tasks/migra-dados-para-data-package/inputs/tabela-de-arquivos-coletados.rds")
PATH_RESULTADOS_CONTRATACOES <- here("tasks/migra-dados-para-data-package/outputs/dados.csv")

source(PATH_UTILS, encoding = "utf-8")

arquivos <- readRDS(PATH_FILES) %>%
  mutate(
    to = gsub("^(.+)(2025\\/)([1-5] - \\w+/Q.+)$", "\\12025_\\/\\3", to)
  )

arquivos <- arquivos %>%
  transmute(file_path = to, file = basename(to)) %>%
  filter(file %in% c("contratacoes.csv", "itens.csv", "itens-medicamentos.csv"))

read_csv_pncp <- \(file_path) read_csv(file_path, col_types = cols(.default = col_character()))


# SUBSET - CURITIBA ------------------------------------------------------------

cwb <- arquivos %>%
  mutate(data = map(file_path, read_csv_pncp)) %>%
  select(-file_path)

cwb <- cwb %>%
  group_nest(file) %>%
  mutate(data = map(data, unnest, cols = c(data)))

cwb <- cwb %>%
  mutate(
    file = str_remove(file, "\\.csv"),
    file = str_replace_all(file, "-", "_")
  )

cwb <- cwb %>% deframe()


# CONTRATACOES -----------------------------------------------------------------

# seleciona arquivo de contratações
cwb$contratacoes <- cwb$contratacoes %>%
  filter(data.unidadeOrgao.municipioNome == "Curitiba") %>%
  filter(data.orgaoEntidade.esferaId == "M")

# salva
# write_excel_csv2(cwb$contratacoes, "contratacoes-curitiba.csv")


# MEDICAMENTOS -----------------------------------------------------------------

# Cria ID e faz o semi-join com as contratações de curitiba
cwb$itens_medicamentos <- cwb$itens_medicamentos %>%
  mutate(data.numeroControlePNCP = make_id(endpoint)) %>%
  semi_join(select(cwb$contratacoes, data.numeroControlePNCP))

# write_excel_csv2(cwb$itens_medicamentos, "itens-das-contratacoes-somente-medicamentos-curitiba.csv")


# ITENS ------------------------------------------------------------------------

# Cria ID e faz o semi-join com as contratações de curitiba
cwb$itens <- cwb$itens %>%
  mutate(data.numeroControlePNCP = make_id(endpoint)) %>%
  semi_join(select(cwb$contratacoes, data.numeroControlePNCP))

# faz anti-join com os itens de medicamentos
cwb$itens <- cwb$itens %>%
  anti_join(select(cwb$itens_medicamentos, data.numeroControlePNCP, numeroItem))

# salva
# write_excel_csv2(cwb_itens, "itens-das-contratacoes-curitiba-demais-itens.csv")

# RESULTADOS -------------------------------------------------------------------

# gera inputs para coletar dados
# bind_rows(cwb$itens, cwb$itens_medicamentos) %>%
#   select(endpoint, numeroItem) %>%
#   write_csv(here("tasks/migra-dados-para-data-package/inputs/dados.csv"))

cwb$itens_resultados <- read_csv_pncp(PATH_RESULTADOS_CONTRATACOES) %>%
  rename(data.numeroControlePNCP = numeroControlePNCPCompra)

# salva cwb
saveRDS(cwb, PATH_CWB_DATA)
```

## Contratações públicas no município de Curitiba-PR

```{r}
municipio <- unique(cwb$contratacoes$data.unidadeOrgao.municipioNome)
uf <- unique(cwb$contratacoes$data.unidadeOrgao.ufSigla)

filtra_resultados_srp <- function(cwb) {
  contratacoes_srp <- cwb$contratacoes %>%
    filter(as.logical(data.srp)) %>%
    distinct(data.numeroControlePNCP)

  itens_srp <- cwb$itens %>%
    semi_join(contratacoes_srp) %>%
    distinct(data.numeroControlePNCP, numeroItem)

  itens_medicamentos_srp <- cwb$itens_medicamentos %>%
    semi_join(contratacoes_srp) %>%
    distinct(data.numeroControlePNCP, numeroItem)

  itens_resultados_srp <- cwb$itens_resultados %>%
    semi_join(bind_rows(itens_srp, itens_medicamentos_srp)) %>%
    filter(situacaoCompraItemResultadoNome != "Cancelado") %>%
    distinct(data.numeroControlePNCP, numeroItem, sequencialResultado)

  return(list(
    contratacoes = contratacoes_srp,
    itens = itens_srp,
    itens_medicamentos = itens_medicamentos_srp,
    itens_resultados_srp = itens_resultados_srp
  ))
}

filtra_resultados_srp(cwb)$itens_resultados_srp



cwb$itens_resultados <- cwb$itens_resultados %>%
  transmute(
    data.numeroControlePNCP = numeroControlePNCPCompra,
    numeroItem, endpoint,
    dataInclusao, niFornecedor,
    quantidadeHomologada = as.numeric(quantidadeHomologada),
    vaorUnitarioHomologado = as.numeric(valorUnitarioHomologado)
  )

cwb$itens_resultados %>%
  filter(numeroControlePNCPCompra == "76417005000186-1-000048/2024", numeroItem == 1) %>%
  View()

cwb$itens_resultados %>%
  filter(numeroControlePNCPCompra == "14814139000183-1-000031/2025", numeroItem == 1) %>%
  View()

cwb$itens_resultados %>%
  filter(numeroControlePNCPCompra == "14814139000183-1-000001/2024", numeroItem == 1) %>%
  View()


cwb$itens_resultados %>%
  filter(numeroControlePNCPCompra %in% contr$data.numeroControlePNCP) %>%
  filter(situacaoCompraItemResultadoNome != "Cancelado") %>%
  distinct(numeroItem, numeroControlePNCPCompra, sequencialResultado) %>%
  count(numeroItem, numeroControlePNCPCompra, sort = TRUE)
```

Este relatório faz um levantamento dos dados de contratações e itens das contratações para o município de `r municipio`-`r uf`. Os dados foram extraídos do PNCP e abrangem todas as contratações publicadas no PNCP entre 01/01/2025 até 31/05/2025.

- Bases de dados:
  - `contratacoes` contendo dados de `r nrow(cwb$contratacoes)` editais, avisos e atos de contratações diretas realizados por órgãos e entidades da esfera municipal localizados no município.
  - `itens_medicamentos` contendo a relação dos `r nrow(cwb$itens_medicamentos)` medicamentos adquiridos pelas contratações da tabela anterior. Os medicamentos foram identificados com inteligência artificial, comparando as descrições dos itens com a classe de medicamentos do CATMAT.
  - `itens` contendo `r nrow(cwb$itens)` itens e serviços contratados de qualquer natureza, exceto medicamentos.

### Itens contratados

```{r}

conta_material_servico <- cwb$itens %>%
  mutate(valorUnitarioEstimado = as.numeric(valorUnitarioEstimado)) %>%
  left_join(cwb$itens_resultados) %>%
  glimpse()
summarise(
  .by = materialOuServicoNome,
  total_estimado = sum(valorUnitarioEstimado),
  total_homologado = sum(valorUnitarioEstimado),
  qtd_contratacoes = n()
)

conta_medicamentos <- cwb$itens_medicamentos %>% glimpse()
mutate(
  valorUnitarioEstimado = as.numeric(valorUnitarioEstimado),
  materialOuServicoNome = "Medicamentos"
) %>%
  summarise(
    .by = materialOuServicoNome,
    total_estimado = sum(valorUnitarioEstimado),
    qtd_contratacoes = n()
  )

bind_rows(conta_material_servico, conta_medicamentos) %>%
  gt() %>%
  fmt_currency_brl(total_estimado) %>%
  fmt_integer_ptbr(qtd_contratacoes) %>%
  cols_label(
    .fn = md,
    materialOuServicoNome = "**Tipo**",
    total_estimado = "**Valor estimado**",
    qtd_contratacoes = "**Quantidade de contratações**"
  )
```

```{r}
de_para <- cwb$contratacoes %>%
  distinct(data.amparoLegal.codigo, data.amparoLegal.nome, data.amparoLegal.descricao) %>%
  mutate(data.amparoLegal.descricao = str_replace(data.amparoLegal.descricao, "^[0-9]+$", NA_character_)) %>%
  group_by(data.amparoLegal.codigo, data.amparoLegal.nome) %>%
  fill(data.amparoLegal.descricao, .direction = "downup") %>%
  ungroup() %>%
  arrange(data.amparoLegal.descricao) %>%
  distinct(data.amparoLegal.codigo, data.amparoLegal.nome, data.amparoLegal.descricao)

cwb$contratacoes %>%
  select(-data.amparoLegal.descricao) %>%
  left_join(de_para) %>%
  summarise(
    .by = c(data.amparoLegal.nome, data.amparoLegal.descricao),
    valorTotalEstimado = sum(as.numeric(data.valorTotalEstimado)),
    valorTotalHomologado = sum(as.numeric(data.valorTotalHomologado)),
    qtdContratacoes = n()
  ) %>%
  arrange(desc(valorTotalEstimado), desc(valorTotalHomologado)) %>%
  mutate(
    data.amparoLegal.descricao = gsub("^(.+\\:)(.+)$", "***\\1**\\2*", data.amparoLegal.descricao)
  ) %>%
  gt(groupname_col = "data.amparoLegal.nome") %>%
  fmt_currency_brl(contains("valor")) %>%
  fmt_integer_ptbr(qtdContratacoes) %>%
  fmt_markdown(columns = data.amparoLegal.descricao) %>%
  sub_missing() %>%
  tab_style(
    style = cell_text(weight = "bold"),
    locations = cells_row_groups()
  ) %>%
  tab_style(
    style = cell_text(size = px(12)), # Reduz o tamanho da fonte
    locations = cells_body(columns = data.amparoLegal.descricao)
  ) %>%
  cols_label(
    .fn = md,
    data.amparoLegal.descricao = "**Descrição do amparo legal**",
    valorTotalEstimado = "**Valor total estimado**",
    valorTotalHomologado = "**Valor total homologado**",
    qtdContratacoes = "**Quantidade de contratações**"
  ) %>%
  tab_options(
    table.font.size = px(15),
    heading.background.color = "#f8f9fa",
    row_group.background.color = "#e9ecef",
    column_labels.background.color = "#dee2e6",
    table.border.top.color = "#adb5bd",
    table.border.bottom.color = "#adb5bd",
    data_row.padding = px(6)
  ) %>%
  tab_header(
    title = md("**Contratações por Amparo Legal**"),
    subtitle = md("Valores estimados e homologados agrupados por tipo de amparo legal")
  ) %>%
  opt_row_striping()
```