---
title: "Contratações Públicas no município de Curitiba-PR"
author: "Raul Durlo"
date: "06-25-2025"
date-format: "D.MMM.YYYY"
date-modified: "last-modified"
lang: pt-BR
repo: true
crossrref:
  fig-prefix: "Gráfico" # (default is "Figure")
  tbl-title: "Tabela" # (default is "Table")
  title-delim: "—" # (default is ":")
format:
  html:
    other-links:
      - text: Mais relatórios
        icon: file-bar-graph
        href: https://transparencia-brasil.github.io/ceta-de-precos-pncp/
      - text: Repositório no GitHub
        icon: github
        href: https://github.com/Transparencia-Brasil/ceta-de-precos-pncp
    html-math-method: katex
    anchor-sections: true
    code-fold: true
    code-tools: true
    code-link: true
    code-background: true
    code-summary: "Código"
    toc: true
    toc-title: "Índice"
    toc-depth: 5
    toc-float: false
    toc-collapsed: false
    footnotes-hover: true
    smooth-scroll: true
    fig-width: 9
    fig-height: 8
    fig-cap-location: top
    tbl-cap-location: top
    search: true
    embed-resources: true
    theme:
          light: cosmo
          dark: darkly
knitr:
  opts_chunk:
    collapse: true
    message: false
    warning: false
    comment: "#>"
editor_options:
  chunk_output_type: console
execute:
  cache: false
---


```{r}
#| label: carrega-dados
library(tidyverse)
library(here)
library(gt)

PATH_RSETUP <- here("setup/rsetup.R")
PATH_CWB_DATA <- here("tasks/migra-dados-para-data-package/inputs/cwb.rds")

source(PATH_RSETUP, encoding = "utf-8")
cwb_full <- readRDS(PATH_CWB_DATA)
```

```{r}
#| label: read-data
#| eval: false
#| echo: false

PATH_UTILS <- here("tasks/migra-dados-para-data-package/R/utils.R")
PATH_FILES <- here("tasks/migra-dados-para-data-package/inputs/tabela-de-arquivos-coletados.rds")
PATH_RESULTADOS_CONTRATACOES <- here("tasks/migra-dados-para-data-package/outputs/dados.csv")

source(PATH_UTILS, encoding = "utf-8")

arquivos <- readRDS(PATH_FILES) %>%
  mutate(
    to = gsub("^(.+)(2025\\/)([1-5] - \\w+/Q.+)$", "\\12025_\\/\\3", to)
  )

arquivos <- arquivos %>%
  transmute(file_path = to, file = basename(to)) %>%
  filter(file %in% c("contratacoes.csv", "itens.csv", "itens-medicamentos.csv"))

read_csv_pncp <- \(file_path) read_csv(file_path, col_types = cols(.default = col_character()))


# SUBSET - CURITIBA ------------------------------------------------------------

cwb <- arquivos %>%
  mutate(data = map(file_path, read_csv_pncp)) %>%
  select(-file_path)

cwb <- cwb %>%
  group_nest(file) %>%
  mutate(data = map(data, unnest, cols = c(data)))

cwb <- cwb %>%
  mutate(
    file = str_remove(file, "\\.csv"),
    file = str_replace_all(file, "-", "_")
  )

cwb <- cwb %>% deframe()


# CONTRATACOES -----------------------------------------------------------------

# seleciona arquivo de contratações
cwb$contratacoes <- cwb$contratacoes %>%
  filter(data.unidadeOrgao.municipioNome == "Curitiba") %>%
  filter(data.orgaoEntidade.esferaId == "M")

# salva
# write_excel_csv2(cwb$contratacoes, "contratacoes-curitiba.csv")


# MEDICAMENTOS -----------------------------------------------------------------

# Cria ID e faz o semi-join com as contratações de curitiba
cwb$itens_medicamentos <- cwb$itens_medicamentos %>%
  mutate(data.numeroControlePNCP = make_id(endpoint)) %>%
  semi_join(select(cwb$contratacoes, data.numeroControlePNCP))

# write_excel_csv2(cwb$itens_medicamentos, "itens-das-contratacoes-somente-medicamentos-curitiba.csv")


# ITENS ------------------------------------------------------------------------

# Cria ID e faz o semi-join com as contratações de curitiba
cwb$itens <- cwb$itens %>%
  mutate(data.numeroControlePNCP = make_id(endpoint)) %>%
  semi_join(select(cwb$contratacoes, data.numeroControlePNCP))

# faz anti-join com os itens de medicamentos
cwb$itens <- cwb$itens %>%
  anti_join(select(cwb$itens_medicamentos, data.numeroControlePNCP, numeroItem))

# salva
# write_excel_csv2(cwb_itens, "itens-das-contratacoes-curitiba-demais-itens.csv")

# RESULTADOS -------------------------------------------------------------------

# gera inputs para coletar dados
# bind_rows(cwb$itens, cwb$itens_medicamentos) %>%
#   select(endpoint, numeroItem) %>%
#   write_csv(here("tasks/migra-dados-para-data-package/inputs/dados.csv"))

cwb$itens_resultados <- read_csv_pncp(PATH_RESULTADOS_CONTRATACOES) %>%
  rename(data.numeroControlePNCP = numeroControlePNCPCompra)

# salva cwb
saveRDS(cwb, PATH_CWB_DATA)
```

## Contratações públicas no município de Curitiba-PR

```{r}
#| label: funcao-processa-dados


municipio <- unique(cwb$contratacoes$data.unidadeOrgao.municipioNome)
uf <- unique(cwb$contratacoes$data.unidadeOrgao.ufSigla)

#' Processa dados de contratações do município de Curitiba
#'
#' Esta função filtra e organiza os dados de contratações públicas do município de Curitiba,
#' considerando apenas aquelas com situação "Divulgada no PNCP". Ela seleciona as contratações,
#' separa os itens comuns e itens de medicamentos, marca os itens de medicamentos, e reúne todos
#' os itens em um único data frame. Além disso, filtra os resultados das contratações, removendo
#' itens cancelados e mantendo apenas a primeira classificação de SRP, quando aplicável.
#'
#' @param cwb Uma lista contendo os data frames: \code{contratacoes}, \code{itens},
#' \code{itens_medicamentos} e \code{itens_resultados}, referentes aos dados das contratações.
#'
#' @return Uma lista com três elementos:
#' \describe{
#'   \item{contratacoes}{Data frame com as contratações filtradas e distintas.}
#'   \item{itens}{Data frame com todos os itens das contratações, incluindo medicamentos, com indicação.}
#'   \item{itens_resultados}{Data frame com os resultados das contratações, filtrando itens cancelados e SRP.}
#' }
#'
#' @examples
#' \dontrun{
#' resultado <- processa_contratacoes(cwb)
#' }
#'
#' @export

processa_contratacoes <- function(cwb) {
  # somente contratações com SRP
  contratacoes <- cwb$contratacoes %>%
    filter(data.situacaoCompraNome == "Divulgada no PNCP") %>%
    distinct(
      data.numeroControlePNCP,
      data.srp = as.logical(data.srp),
      data.modalidadeNome,
      data.modoDisputaNome,
      data.tipoInstrumentoConvocatorioNome,
      data.objetoCompra,
      data.situacaoCompraNome,
      data.amparoLegal.nome,
      data.amparoLegal.descricao
    )

  # itens das contratações sem SRP
  itens <- cwb$itens %>%
    semi_join(contratacoes) %>%
    distinct(
      data.numeroControlePNCP,
      numeroItem,
      materialOuServicoNome,
      descricao,
      unidadeMedida,
      valorUnitarioEstimado,
      quantidadeEstimada = quantidade,
      orcamentoSigiloso,
      criterioJulgamentoNome
    ) %>%
    mutate(
      valorUnitarioEstimado = as.numeric(valorUnitarioEstimado),
      quantidadeEstimada = as.numeric(quantidadeEstimada),
      valorTotalEstimado = quantidadeEstimada * valorUnitarioEstimado
    ) %>%
    mutate(medicamento = FALSE)

  # medicamentos sem SRP
  itens_medicamentos <- cwb$itens_medicamentos %>%
    semi_join(contratacoes) %>%
    distinct(
      data.numeroControlePNCP,
      numeroItem,
      materialOuServicoNome,
      descricao,
      unidadeMedida,
      valorUnitarioEstimado,
      quantidadeEstimada = quantidade,
      orcamentoSigiloso,
      criterioJulgamentoNome
    ) %>%
    mutate(
      valorUnitarioEstimado = as.numeric(valorUnitarioEstimado),
      quantidadeEstimada = as.numeric(quantidadeEstimada),
      valorTotalEstimado = quantidadeEstimada * valorUnitarioEstimado
    ) %>%
    mutate(medicamento = TRUE)

  # reúne os itens
  itens <- bind_rows(itens, itens_medicamentos)

  # resultados das contratações sem SRP
  itens_resultados <- cwb$itens_resultados %>%
    semi_join(itens) %>%
    filter(situacaoCompraItemResultadoNome != "Cancelado") %>%
    filter(is.na(ordemClassificacaoSrp) | ordemClassificacaoSrp == "1") %>%
    distinct(
      data.numeroControlePNCP,
      numeroItem,
      sequencialResultado,
      niFornecedor,
      nomeRazaoSocialFornecedor,
      tipoPessoa,
      quantidadeHomologada,
      valorUnitarioHomologado
    ) %>%
    mutate(
      valorUnitarioHomologado = as.numeric(valorUnitarioHomologado),
      quantidadeHomologada = as.numeric(quantidadeHomologada),
      valorTotalHomologado = quantidadeHomologada * valorUnitarioHomologado
    )

  return(list(
    contratacoes = contratacoes,
    itens = itens,
    # itens_medicamentos = itens_medicamentos,
    itens_resultados = itens_resultados
  ))
}

cwb <- processa_contratacoes(cwb_full)
```

Este relatório apresenta um panorama das contratações públicas realizadas pelo município de `r municipio`-`r uf`, com dados extraídos do PNCP referentes ao período de 01/01/2025 a 31/05/2025.

Foram consideradas apenas contratações com situação "Divulgada no PNCP". O processamento dos dados envolveu a seleção das contratações, a marcação dos itens de medicamentos e a consolidação de todos os itens em um único conjunto de dados. Além disso, os resultados das contratações foram filtrados para remover itens cancelados e manter apenas a primeira classificação de SRP, quando aplicável.

- Bases de dados:
  - `contratacoes` contendo dados de `r nrow(cwb$contratacoes)` editais, avisos e atos de contratações diretas realizados por órgãos e entidades da esfera municipal localizados no município.
  - `itens_medicamentos` contendo a relação dos `r nrow(cwb$itens_medicamentos)` medicamentos adquiridos pelas contratações da tabela anterior. Os medicamentos foram identificados com inteligência artificial, comparando as descrições dos itens com a classe de medicamentos do CATMAT.
  - `itens` contendo `r nrow(cwb$itens)` itens e serviços contratados de qualquer natureza, exceto medicamentos.

### Itens contratados

```{r}
#| label: tbl-itens-contratados
#| tbl-cap: "Resumo dos itens contratados por tipo e homologação"


googlesheets4::write_sheet(
  cwb$itens,
  "https://docs.google.com/spreadsheets/d/1ndRb6gB3yqP1FpPKmQgffrq56Md7M0AfOpV-oTQ3kLM/edit?gid=148460776#gid=148460776",
  sheet = "itens"
)

googlesheets4::write_sheet(
  cwb$itens_resultados,
  "https://docs.google.com/spreadsheets/d/1ndRb6gB3yqP1FpPKmQgffrq56Md7M0AfOpV-oTQ3kLM/edit?gid=148460776#gid=148460776",
  sheet = "itens-resultados"
)

googlesheets4::write_sheet(
  cwb$contratacoes,
  "https://docs.google.com/spreadsheets/d/1ndRb6gB3yqP1FpPKmQgffrq56Md7M0AfOpV-oTQ3kLM/edit?gid=148460776#gid=148460776",
  sheet = "contratações"
)

cwb_counts <- cwb$itens %>%
  select(
    data.numeroControlePNCP,
    numeroItem,
    medicamento,
    materialOuServicoNome
  ) %>%
  left_join(cwb$itens_resultados) %>%
  mutate(
    homologado = !is.na(valorUnitarioHomologado)
  ) %>%
  summarise(
    .by = c(medicamento, materialOuServicoNome, homologado),
    qtd_fornecedores = n_distinct(niFornecedor, na.rm = TRUE),
    qtd_contratacoes = n(),
    valor_total_homologado = sum(valorTotalHomologado, na.rm = TRUE)
  ) %>%
  arrange(homologado, desc(valor_total_homologado)) %>%
  mutate(
    medicamento = if_else(medicamento, "Medicamentos", materialOuServicoNome),
    homologado = if_else(homologado, "Sim", "Não")
  ) %>%
  select(-materialOuServicoNome) %>%
  mutate(across(where(is.numeric), \(x) if_else(x == 0, NA_real_, x)))

cwb_counts %>%
  gt(groupname_col = "medicamento") %>%
  gt(groupname_col = "medicamento") %>%
  fmt_currency_brl(valor_total_homologado) %>%
  fmt_integer_ptbr(qtd_fornecedores) %>%
  fmt_integer_ptbr(qtd_contratacoes) %>%
  cols_label(
    .fn = md,
    medicamento = " ",
    # materialOuServicoNome = "**Tipo de item/serviço**",
    homologado = "**Homologado?**",
    qtd_fornecedores = "**Qtd. fornecedores**",
    qtd_contratacoes = "**Qtd. contratações**",
    valor_total_homologado = "**Valor total<br>homologado**"
  ) %>%
  tab_style(
    style = cell_fill(color = "#d4edda"),
    locations = cells_body(
      rows = homologado == "Sim"
    )
  ) %>%
  sub_missing() %>%
  tab_options(
    table.font.size = px(15),
    table.width = px(900), # <-- aumenta a largura da tabela
    heading.background.color = "#f8f9fa",
    row_group.background.color = "#e9ecef",
    column_labels.background.color = "#dee2e6",
    table.border.top.color = "#adb5bd",
    table.border.bottom.color = "#adb5bd",
    data_row.padding = px(6)
  ) %>%
  tab_header(
    title = md("**Resumo dos Itens Contratados**"),
    subtitle = md("Distribuição por tipo, valor homologado e fornecedores")
  ) %>%
  opt_row_striping()

```

```{r}
#| label: ul-label

amparo_legal <- cwb$contratacoes %>%
  distinct(data.numeroControlePNCP, data.amparoLegal.nome, data.amparoLegal.descricao)

cwb$itens %>%
  select(
    data.numeroControlePNCP,
    numeroItem,
    medicamento,
    materialOuServicoNome,
    valorTotalEstimado
  ) %>%
  left_join(cwb$itens_resultados) %>%
  mutate(
    homologado = if_else(!is.na(valorUnitarioHomologado), "Homologado", "Não homologado"),
  ) %>%
  left_join(amparo_legal) %>%
  mutate(
    amparo_legal = sprintf("%s-%s", data.amparoLegal.nome, data.amparoLegal.descricao)
  ) %>%
  summarise(
    .by = c(amparo_legal, homologado),
    qtd_fornecedores = n_distinct(niFornecedor, na.rm = TRUE),
    qtd_contratacoes = n(),
    valor_total_homologado = sum(valorTotalHomologado, na.rm = TRUE),
    valor_total_estimado = sum(valorTotalEstimado, na.rm = TRUE)
  ) %>%
  pivot_wider(
    names_from = homologado,
    values_from = c(qtd_fornecedores, qtd_contratacoes, valor_total_homologado, valor_total_estimado)
  ) # %>%
# googlesheets4::write_sheet(
#   "https://docs.google.com/spreadsheets/d/1ndRb6gB3yqP1FpPKmQgffrq56Md7M0AfOpV-oTQ3kLM",
#   sheet = "Amparo Legal"
# )
```