---
title: "Análise da distribuição da quantidade de características por medicamento"
subtitle: "Para selecionar o número máximo de filtros da plataforma Medicamentos Transparentes."
author: "Luiz Fonseca"
date: "today"
date-format: "D.MMM.YYYY"
date-modified: "last-modified"
lang: pt-BR
format:
  html:
    other-links:
      - text: Repositório no GitHub
        icon: github
        href: https://github.com/Transparencia-Brasil/cesta-de-precos-pncp
    html-math-method: katex
    css: style.css
    anchor-sections: true
    code-fold: true
    code-tools: true
    code-link: true
    code-line-numbers: true
    code-background: false
    code-summary: "Código"
    toc: true
    toc-title: "Índice"
    toc-depth: 4
    toc-float: false
    toc-collapsed: false
    footnotes-hover: true
    smooth-scroll: true
    fig-width: 8
    fig-height: 6
    search: true
    embed-resources: true
    theme:
          light: cosmo
          dark: darkly
knitr:
  opts_chunk:
    echo: true
    collapse: true
    message: false
    warning: false
    comment: "#>"
editor_options:
  chunk_output_type: inline
execute:
  cache: false
  output:
    dpi: 600       # Ajusta o DPI para gráficos de alta qualidade
---

```{r}
#| label: libs-and-sources
library(dplyr)
library(here)
library(ggplot2)
library(tidyr)
library(purrr)
```

## Distribuição da quantidade de características por medicamento

```{r}
#| label: Distribuicao-da-quantidade-de-caracteristicas-por-medicamento
# Lê o arquivo
catmat <- readRDS(here("data/catmat/catmat.rds"))

# Adicionando uma nova coluna com o número de características de cada medicamento
catmat <- catmat %>%
  mutate(num_caracteristicas = sapply(buscaItemCaracteristica, nrow))

# Cria uma tabela com a contagem e a frequência relativa
freq_table <- catmat %>%
  count(num_caracteristicas) %>%
  mutate(perc = n / sum(n) * 100)  # Calculando porcentagem

# Cria o gráfico
ggplot(freq_table, aes(x = factor(num_caracteristicas), y = n)) +
  geom_bar(stat = "identity", fill = "steelblue") +
  geom_text(aes(label = paste0(n, " (", round(perc, 1), "%)")), 
            vjust = -0.5, size = 3) +  # Adiciona os rótulos acima das barras
  labs(x = "Número de Características", 
       y = "Quantidade de Medicamentos", 
       title = "Distribuição de Características por Medicamento") +
  theme_minimal()
```

## Remove características menos importantes

Para os itens com mais de 3 características, serão selecionadas apenas as 3 características com maior quantidade de valores distintos. Por exemplo:

O medicamento Paracetamol (PDM: 10422) possui 12 características diferentes, são elas:

```{r}
#| label: caracteristicas-do-paracetamol
# Desaninhando a coluna "buscaItemCaracteristica"
catmat <- catmat %>% unnest(buscaItemCaracteristica)

catmat %>%
  filter(nome_pdm == 'Paracetamol') %>%
  group_by(codigo_pdm, nome_pdm, codigoCaracteristica, nomeCaracteristica) %>%
  summarise(n_valores_unicos = n_distinct(nomeValorCaracteristica), .groups = "drop") %>%
  arrange(desc(n_valores_unicos))
```
Cada característica possui diferentes valores possíveis. As características *concentração*, *dosagem* e *composição* são as que possuem mais valores distintos, diferente de *uso* que só possui os valores "Solução Oral-Gotas" e "Solução Oral". 

Considerando que as características que possuem mais valores distintos especificam melhor o medicamento que o usuário gostaria de pesquisar, elas serão selecionadas para compor os filtros na plataforma Medicamentos Transparentes. Em suma, o critério de seleção de características utilizado será o **maior número de valores distintos**.

```{r}
#| label: remove-caracteristicas-menos-importantes
# Contando valores distintos de características por codigoCaracteristica dentro de cada PDM
df_contagem <- catmat %>%
  group_by(codigo_pdm, codigoCaracteristica) %>%
  summarise(n_valores_unicos = n_distinct(nomeValorCaracteristica), .groups = "drop")

# Identifica as características que devem ser mantidas, isto é, aquelas que 
# estão entre as 3 características com mais valores distintos
df_filtrado <- df_contagem %>%
  group_by(codigo_pdm) %>%
  slice_max(n = 3, order_by = n_valores_unicos, with_ties = FALSE) %>%
  filter(n_valores_unicos > 1) %>% # remove características com apenas 1 valor distinto 
  mutate(manter = TRUE) # flag: Devemos manter essa caracteristica?

# Marca no CATMAT as caracteristicas que não serão utilizadas 
catmat <- catmat %>%
  left_join(df_filtrado, by = c("codigo_pdm", "codigoCaracteristica")) %>%
  select(-c(num_caracteristicas, n_valores_unicos))

# Reaninha o CATMAT
# Reaninha antes de excluir as características para não correr o risco de excluir
# medicamentos que possuam apenas uma característica com um único valor. 
# Exemplo: Hidróxido De Alumínio, Indicação:300mg (codigo br: 267271)
catmat <- catmat %>%
  group_by(codigo_br) %>%
  nest(caracteristicas = c(codigoCaracteristica, codigoValorCaracteristica, nomeCaracteristica, caracteristicaObrigatoria, statusCaracteristica, numeroCaracteristica, nomeValorCaracteristica, siglaUnidadeMedida, statusValorCaracteristica, manter)) %>%
  ungroup()

# Filtra as características dentro do dataframe aninhado
catmat <- catmat %>%
  mutate(caracteristicas = map(caracteristicas, ~ filter(.x, manter == TRUE)))
```

## Nova distribuição da quantidade de características por medicamento

```{r}
# Adicionando uma nova coluna com o número de características de cada medicamento
catmat <- catmat %>%
  mutate(num_caracteristicas = sapply(caracteristicas, nrow))

# Cria uma tabela com a contagem e a frequência relativa
freq_table <- catmat %>%
  count(num_caracteristicas) %>%
  mutate(perc = n / sum(n) * 100)  # Calculando porcentagem

# Cria o gráfico com rótulos
ggplot(freq_table, aes(x = factor(num_caracteristicas), y = n)) +
  geom_bar(stat = "identity", fill = "steelblue") +
  geom_text(aes(label = paste0(n, " (", round(perc, 1), "%)")), 
            vjust = -0.5, size = 3) +  # Adiciona os rótulos acima das barras
  labs(x = "Número de Características", 
       y = "Quantidade de Medicamentos", 
       title = "Distribuição de Características por Medicamento") +
  theme_minimal()
```








