---
title: "Dados do PNCP"
author: "Luiz Fonseca e Raul Durlo"
date: "today"
date-format: "D.MMM.YYYY"
date-modified: "last-modified"
lang: pt-BR
repo: true
crossrref:
  fig-prefix: "Gráfico"     # (default is "Figure")
  tbl-title: "Tabela"     # (default is "Table")
  title-delim: "—"   # (default is ":")
format:
  html:
    code-links:
      - text: Código fonte
        icon: file-code
        href: info.qmd
    other-links:
      - text: Repositório no GitHub
        icon: github
        href: https://github.com/Transparencia-Brasil/pncp-analises
      - text: Portal PNCP
        icon: box-arrow-up-right
        href: https://www.gov.br/pncp/pt-br
    html-math-method: katex
    anchor-sections: true
    code-fold: true
    code-tools: true
    code-link: true
    code-line-numbers: true
    code-background: false
    code-summary: "Código"
    toc: true
    toc-title: "Índice"
    toc-depth: 4
    toc-float: false
    toc-expand: true
    toc-collapsed: true
    footnotes-hover: true
    smooth-scroll: true
    fig-width: 10
    fig-height: 7
    fig-cap-location: top
    search: true
    embed-resources: true
    link-external-newwindow: true
    lightbox:
          match: auto
          desc-position: top
          loop: true
    theme:
          light: cosmo
          dark: darkly
knitr:
  opts_chunk:
    echo: true
    collapse: true
    message: false
    warning: false
    comment: "#>"
editor_options:
  chunk_output_type: console
execute:
  cache: false
---

# Identificadores únicos

> Documentação da API: https://www.gov.br/pncp/pt-br/acesso-a-informacao/manuais/manualdeintegrao-pncpverso2-3-0.pdf

# Endpoints do PNCP e seus identificadores únicos

## consultarContrato

- **[Consultar dados do contrato:](https://pncp.gov.br/api/pncp/swagger-ui/index.html?configUrl=/pncp-api/v3/api-docs/swagger-config#/Contrato/consultarContrato)**
  - Endpoint para consulta de detalhes do contrato
- **Id do contrato**:
  - CNPJ do Órgão Entidade da contratação (14 de dígitos)
  - Digito "2" - marcador que indica tratar se de um contrato
  - Número sequencial da contrato no PNCP
  - Ano do contrato
  - ex: `"numerocontrolePNCP" = "00509018000113-2-001322/2023"`
- **URL**:
  - `{cnpj}/`**`contratos`**`/{ano}/{sequencial}` ([exemplo](https://pncp.gov.br/api/pncp/v1/orgaos/00509018000113/contratos/2023/1322))
- **URL-filhas**
  - recuperarInformacoesDocumentosContrato
    - `{cnpj}/`**`contratos`**`/{ano}/{sequencial}/`**`arquivos`** ([exemplo](https://pncp.gov.br/api/pncp/v1/orgaos/00509018000113/contratos/2023/1322/arquivos))
  - recuperarContratoDocumentoQuantidade
    - `{cnpj}/`**`contratos`**`/{ano}/{sequencial}/`**`arquivos/quantidade`** ([exemplo](https://pncp.gov.br/api/pncp/v1/orgaos/00509018000113/contratos/2023/1322/arquivos/quantidade))
  - recuperarArquivo_1
    - `{cnpj}/`**`contratos`**`/{ano}/{sequencial}/`**`arquivos/{sequencialDocumento}`** ([exemplo](https://pncp.gov.br/api/pncp/v1/orgaos/00509018000113/contratos/2023/1322/arquivos/1))
  - consultarContrato_1
    - `{cnpj}/`**`contratos`**`/{ano}/{sequencial}/`**`historico`** ([exemplo](https://pncp.gov.br/api/pncp/v1/orgaos/00509018000113/contratos/2023/1322/historico))
  - consultarContrato_2
    - `{cnpj}/`**`contratos`**`/{ano}/{sequencial}/`**`historico/quantidade`** ([exemplo](https://pncp.gov.br/api/pncp/v1/orgaos/00509018000113/contratos/2023/1322/historico/quantidade))

## consultarCompra

- **[Detalhamento da contratação](https://pncp.gov.br/api/pncp/swagger-ui/index.html?configUrl=/pncp-api/v3/api-docs/swagger-config#/Contrata%C3%A7%C3%A3o/consultarCompra)**
  - Endpoint para detalhamento da contratação realizada / detalhes do gasto e do objeto
- **Id da contratação**:
  - CNPJ do Órgão Entidade da contratação (14 de dígitos)
  - Digito "1" - marcador indica tratar-se de uma contratação
  - Número sequencial da contratação no PNCP
  - ex: `"numerocontrolePNCP" = "00509018000113-1-001508/2023"`
- **URL**:
  - `{cnpj}/`**`compras`**`/{ano}/{sequencial}` ([exemplo](https://pncp.gov.br/api/pncp/v1/orgaos/00509018000113/compras/2023/1508))
- **URL-filhas**
  - pesquisarCompraItem
    - `{cnpj}/`**`compras`**`/{ano}/{sequencial}/`**`itens`** ([exemplo](https://pncp.gov.br/api/pncp/v1/orgaos/00509018000113/compras/2023/1508/itens))
  - recuperarCompraItemQuantidade
    - `{cnpj}/`**`compras`**`/{ano}/{sequencial}/`**`itens/quantidade`** ([exemplo](https://pncp.gov.br/api/pncp/v1/orgaos/00509018000113/compras/2023/1508/itens/quantidade))
  - `{cnpj}/`**`compras`**`/{ano}/{sequencial}/`**`itens/`**`{sequencialItem}/`**`resultados`** ([exemplo](https://pncp.gov.br/api/pncp/v1/orgaos/18431312000115/compras/2023/70/itens/1/resultados))
  - recuperarInformacoesDocumentosCompra
    - `{cnpj}/`**`compras`**`/{ano}/{sequencial}/`**`arquivos`** ([exemplo](https://pncp.gov.br/api/pncp/v1/orgaos/00509018000113/compras/2023/1508/arquivos))
  - recuperarCompraDocumentoQuantidade
    - `{cnpj}/`**`compras`**`/{ano}/{sequencial}/`**`arquivos/quantidade`** ([exemplo](https://pncp.gov.br/api/pncp/v1/orgaos/00509018000113/compras/2023/1508/arquivos/quantidade))
  - consultarQuantidade
    - `{cnpj}/`**`compras`**`/{ano}/{sequencial}/`**`historico/quantidade`** ([exemplo](https://pncp.gov.br/api/pncp/v1/orgaos/00509018000113/compras/2023/1508/historico/quantidade))
  - consultarCompra_1
    - `{cnpj}/`**`compras`**`/{ano}/{sequencial}/`**`historico/quantidade`** ([exemplo](https://pncp.gov.br/api/pncp/v1/orgaos/00509018000113/contratos/2023/1508/historico))

#### consultarContratosContratacao

- **[Consultar contratos de uma contratação](https://pncp.gov.br/api/pncp/swagger-ui/index.html?configUrl=/pncp-api/v3/api-docs/swagger-config#/Contrato/consultarContratosContratacao)**
- **numeroControlePNCP**:
  - `18431312000115-2-000283/2023`
- **numeroControlePncpCompra**:
  - `18431312000115-1-000070/2023`, `18431312000115-2-000287/2023`, `18431312000115-2-000291/2023`, ... (um para muitos)
- **URL**:
  - `{cnpj}/`**`contratos/contratacao`**`/{ano}/{sequencial}/`**`?pagina=`**`{numeroPagina} ([exemplo](https://pncp.gov.br/api/pncp/v1/orgaos/18431312000115/contratos/contratacao/2023/70?pagina=1))

# Dicionário

## contratacoes (consultarCompra)

### Endpoint

- `{cnpj}/`**`compras`**`/{ano}/{sequencial}/ ([exemplo](https://pncp.gov.br/api/pncp/v1/orgaos/00509018000113/compras/2023/1508))

### Descrição

Data da coleta: 03/04/2024

Dados de compras públicas provenientes do [PNCP](https://www.gov.br/pncp/pt-br).

[Link para a documentação da API](https://www.gov.br/pncp/pt-br/acesso-a-informacao/manuais/manualdeintegrao-pncpverso2-3-0.pdf)

Um conjunto de dados com 257.700 observações and 54 variáveis. 

### ID da compra

- **numerocontrolePNCP**: `{cnpj}-1-{sequencial}/{ano}`
  - ex: `00509018000113-1-001508/2023`
  
### Variáveis

```{r consultar-compra, eval = TRUE}
library(tidyverse)
library(kableExtra)

dicionario_compras <- tribble(
  ~ indicator, ~ description,
"valorTotalEstimado", "Valor total estimado da Contratação Precisão de até. Obs Retornará valor zero se atributo orcamentoSigiloso for true e o item não possuir resultado.",
  "valorTotalHomologado", "Valor total homologado com base nos resultados incluídos Precisão de até dígitos decimais",
  "orcamentoSigilosoCodigo", "Código se a Compra tem itens cujo orçamento é sigiloso. 1 - COMPRA SEM SIGILO, 2 -COMPRA PARCIALMENTE SIGILOSA ou 3 - COMPRA TOTALMENTE SIGILOSA",
  "orcamentoSigilosoDescricao", "Descrição se a Compra tem itens cujo orçamento é sigiloso",
  "numeroControlePNCP", "Número de Controle PNCP da Contratação (id Contratação PNCP)",
  "linkSistemaOrigem", "URL para página portal do sistema de origem da contratação para recebimento de propostas.",
  "anoCompra", "Ano da Contratação",
  "sequencialCompra", "Sequencial da Contratação no PNCP Número; sequencial gerado no momento que a contratação foi inserida no PNCP;",
  "numeroCompra", "Número da Contratação no sistema de origem",
  "processo", "Número do processo de Contratação no sistema de origem",
    "objetoCompra", "Descrição do Objeto referente à Contratação",
  "informacaoComplementar", "Informação Complementar do objeto referente à Contratação",
  "srp", "Identifica se a compra trata se de um SRP (Sistema de registro de preços)",
  "dataPublicacaoPncp", "Data da publicação da Contratação no PNCP",
  "dataAberturaProposta", "Data de abertura do recebimento de propostas",
  "dataEncerramentoProposta", "Data de encerramento do recebimento de propostas",
  "situacaoCompraId", "Código da situação da Contratação",
  "situacaoCompraNome", "Situação da Contratação",
  "existeResultado", "Indicador de existência de resultado do item",
  "dataInclusao", "Data da inclusão do registro da Contratação no PNCP",
  "dataAtualizacao", "Data da última atualização do registro da Contratação",
  "usuarioNome", "Nome do Usuário Sistema que enviou a Contratação",
  "modalidadeId", "Código da Modalidade referente à Contratação.",
  "modalidadeNome", "Modalidade referente à Contratação.",
  "justificativaPresencial", "Justificativa pela escolha da modalidade presencial.",
  "modoDisputaId", "Código do modo de disputa referente à Contratação",
  "modoDisputaNome", "Modo de disputa referente à Contratação",
  "tipoInstrumentoConvocatorioCodigo", "Código do instrumento convocatório da Contratação",
  "tipoInstrumentoConvocatorioNome", "Nome do instrumento convocatório da Contratação",
  
  "orgaoSubRogado", "Dados do Órgão/Entidade subrogado",
  "unidadeSubRogada", "Dados da Unidade Administrativa do Órgão subrogado",
  
  "cnpj", "CNPJ do Órgão referente à Contratação",
  "razaosocial", "Razão social do Órgão referente à Contratação",
  "esferaId", "Código da esfera a que pertence o Órgão. F - Federal, E - Estadual, M - Municipal, D - Distrital",
  "poderId", "Código do poder a que pertence o Órgão. L - Legislativo, E - Executivo, J - Judiciário",
  
  "codigoUnidade", "Código da Unidade Administrativa pertencente ao Órgão",
  "nomeUnidade", "Nome da Unidade Administrativa pertencente ao Órgão",
  "municipioNome", "Nome do município",
  "codigoIbge", "Código IBGE do município",
  "ufSigla", "Sigla da unidade federativa do município",
  "ufNome", "Nome da unidade federativa do município",
  
  "codigo", "Código do Amparo legal da tabela de domínio Amparo legal",
  "nome", "Amparo legal da tabela de domínio Amparo legal",
  "descricao", "Descrição do Amparo legal da tabela de domínio Amparo legal"
)

kable(
  dicionario_compras,
  format = "html",
  col.names = c("", "")
) %>%
  group_rows(index = c("Dados e metadados da contratação" = 31,
                       "orgaoEntidade - Dados do Órgão/Entidade" = 4,
                       "unidadeOrgao - Dados da Unidade Administrativa" = 6,
                       "amparoLegal - Dados do Amparo Legal" = 3)) %>%  ## Optional
  kable_styling(bootstrap_options = c("hover"))


```


## itens-da-contratacao (pesquisarCompraItem)

### Endpoint

- `{cnpj}/`**`compras`**`/{ano}/{sequencial}/`**`itens`** ([exemplo](https://pncp.gov.br/api/pncp/v1/orgaos/00509018000113/compras/2023/1508/itens))

### Descrição

Data da coleta: 06/03/2024

Um conjunto de dados com 435.774 observações e 32 variáveis.

Itens de contratações públicas provenientes do [PNCP](https://www.gov.br/pncp/pt-br). Enpoint para retornar todos os contratos associados à itens homologados em um edital ou ato/aviso de contratação direta.

### ID do item da compra

- **numerocontrolePNCP** + **numeroItem**
- o **numerocontrolePNCP** é formado por `{cnpj}-1-{sequencial}/{ano}`
  - ex: `00509018000113-1-001508/2023`

### Variáveis

```{r}
dicionario_itens <- tribble(
  ~ indicator, ~ description,
  "ano", "ano da contratação",
  "numero_sequencial", "Sequencial da contratação no PNCP; Número sequencial gerado no momento que a contratação foi inserida no PNCP",
  "orgao_cnpj", "Cnpj do órgão originário da contratação informado na inclusão (proprietário da contratação ou alienação de bens)",
  "tipo_documento", "tipo de documento.",
  "pncp_endpoint", "endpoint da API do pncp que proveu o dado.",
  "quantidade_documentos", "Descrição faltante",
  "error", "Log de erro obtida quando não foi possível obter o dado através de requisição na API",
  "numeroItem", "Número do item na contratação (único e sequencial crescente).",
  "descricao", "Descrição para o produto ou serviço.",
  "materialOuServico", "Domínio: M - Material; S - Serviço. Contratações na modalidade leilão informar M.",
  "materialOuServicoNome", "O mesmo que materialOuServico porém com a palavra completa como valor.",
  "valorUnitarioEstimado", "Valor unitário estimado/avaliado. Maior ou igual a 0 (zero). Precisão de 4 dígitos decimais Ex: 100.0000; Obs Retornará valor zero (0) se atributo orcamentoSigiloso for true e o item não possuir resultado .",
  "valorTotal", "Valor total do item. Maior ou igual a 0 (zero). Precisão de 4 dígitos decimais Ex: 100.0000.",
  "quantidade", "Quantidade do item da contratação. Precisão de dígitos 4 decimais Ex: 100.0000.",
  "unidadeMedida", "Unidade de medida do item.",
  "orcamentoSigiloso", "Identifica se o orçamento é sigiloso. true: Sigiloso e false: Não sigiloso. Contratações na modalidade leilão informar false.",
  "itemCategoriaId", "Categoria do item Domínios 1 ou 2 aplicados à modalidade leilão. Outras modalidades de contratação utilizar o domínio 3. Domínio: 1 - Bens Imóveis; 2 – Bens Móveis; 3 - Não se aplica.",
  "itemCategoriaNome", "A mesma informação que itemCategoriaId, só que pelo nome da categoria (Bens móveis, bens imóveis ou não se aplica).",
  "patrimonio", "Código de Patrimonio do Item de bens móveis quando existir.",
  "codigoRegistroImobiliario", "Código de Registro Imobiliário. Obrigatório para contratação na modalidade leilão cuja categoria do item seja bens imóveis.",
  "criterioJulgamentoId", "Código da tabela de domínio. Critério de julgamento.",
  "criterioJulgamentoNome", "O nome do critério de julgamento utilizado.",
  "situacaoCompraItem", "Código da tabela de domínio. Situação do item da Contratação.",
  "situacaoCompraItemNome", "O mesmo que situacaoCompraItem, só que o nome ao invés do código.",
  "tipoBeneficio", "Código da tabela de domínio Tipo de benefício. Contratações na modalidade leilão informar opção 'não se aplica'.",
  "tipoBeneficioNome", "O mesmo que tipoBeneficio, só que pelo nome ao invés do código.",
  "incentivoProdutivoBasico", "Incentivo fiscal PPB (Processo Produtivo Básico). true - Possui o incentivo; false - Não possui o incentivo. Contratações na modalidade leilão informar false.",
  "dataInclusao", "Data de inclusão do registro do item no PNCP.",
  "dataAtualizacao", "Data da última atualização do registro do item no PNCP.",
  "temResultado", "Indicador de existência de resultado do item.",
  "imagem", "Descrição faltante"
)

kable(
  dicionario_itens,
  format = "html",
  col.names = c("", "")
) %>%
  # group_rows(index = c("grupo  1" = 5)) %>%  ## Optional
  kable_styling(bootstrap_options = c("hover"))

```

